【裁判字號】    98,訴,4241
【裁判日期】    990129
【裁判案由】    毒品危害防制條例
【裁判全文】
臺灣板橋地方法院刑事判決              98年度訴字第4241號
公  訴  人  臺灣板橋地方法院檢察署檢察官
被      告  甲○○
上列被告因毒品危害防制條例案件，經檢察官提起公訴（98年度
毒偵字第6367號），被告於準備程序中對被訴之事實為有罪陳述
，本院合議庭裁定由受命法官獨任行簡式審判程序，並判決如下
：
    主  文
甲○○施用第一級毒品，累犯，處有期徒刑捌月，扣案第一級毒
品海洛因壹包（驗餘淨重零點零壹肆肆公克）沒收銷燬，扣案注
射針筒伍支沒收。
    事  實
一、甲○○有竊盜、違反麻醉藥品管理條例、肅清煙毒條例等前
    科，民國87年間，因施用毒品案件，經本院以87年度毒聲字
    第2622號裁定，送勒戒處所施以觀察、勒戒後，因認有繼續
    施用毒品傾向，復由本院以87年度毒聲字第3075號裁定，令
    入戒治處所施以強制戒治1 年，嗣經本院以88年度毒聲字第
    1962號裁定停止戒治，所餘戒治期間，付保護管束，於88年
    4 月23日出所，惟於停止戒治付保護管束期間內，先後3 次
    無正當理由拒不遵期向臺灣板橋地方法院檢察署報到執行保
    護管束接受尿液採驗，而違反保護管束應遵守事項情節重大
    ，經本院以88年毒聲字第6617號裁定撤銷停止戒治，令入戒
    治處所施以強制戒治，於89年7 月15日強制戒治期滿，並經
    臺灣板橋地方法院檢察署檢察官以89年度戒毒偵字第500 號
    為不起訴處分確定；又於91年6 月間，因施用第一級毒品案
    件，經本院以91年度毒聲字第3888號裁定令入戒治處所施以
    強制戒治1 年，92年12月10日執行強制戒治完畢，該次施用
    毒品犯行並經起訴，由本院以92年度訴字第262 號判決判處
    有期徒刑10月確定；復於91年12月間，因施用第二級毒品案
    件，經本院以92年度易字第988 號判決判處有期徒刑6 月確
    定；另於92年間，因竊盜案，經本院以92年度易字第296 號
    判決判處有期徒刑7 月確定，前開3 案所處徒刑，嗣經本院
    以92年度聲字第2331號裁定應執行有期徒刑1 年9 月確定，
    於94年8 月1 日執行完畢；詎仍未知所戒慎，猶另基於施用
    第一級毒品海洛因之犯意，於98年8 月26日晚上10時許，在
    臺北縣三峽鎮○○路57巷6 號2 樓，以將海洛因摻水置於針
    筒內，注射身體之方式，施用海洛因1 次；嗣於98年8 月28
    日下午1 時55分許，因毒品危害防制條例案，為警持搜索票
    在上址查獲，並扣得其因本件施用海洛因犯罪而持有之海洛
    因1 包（淨重0.015 公克、驗餘淨重0.0144公克），暨其所
    有供本件施用海洛因犯行所用之針筒5 支，甲○○且同意接
    受員警採尿，其尿液檢體經鑑定，呈嗎啡陽性反應。
二、案經臺北縣政府警察局中和第一分局移送臺灣板橋地方法院
    檢察署檢察官偵查後起訴。
    理  由
一、認定犯罪事實所憑之證據及理由：
(一)、訊據被告對其在上揭時間、地點施用第一級毒品海洛因之事
    實，迭於警詢、偵查及本院審理中自白不諱；而其為警查獲
    時，同意接受員警採尿，經警將所採集被告尿液檢體送驗後
    ，呈嗎啡陽性反應乙節，有台灣檢驗科技股份有限公司於98
    年9 月29日出具之濫用藥物報告、臺北縣政府警察局中和第
    一分局偵辦毒品案件尿液對照代碼表等附卷足憑（見偵查卷
    第19、40頁），又扣案白色粉末1 袋，經鑑定，淨重0.0150
    公克，取樣0.0006公克，驗餘敬重0.0144公克，檢出海洛因
    成分，亦有交通部民用航空局航空醫務中心98年9 月16日航
    藥鑑字第0984677 號鑑定書在卷可稽（見偵查卷第41頁），
    足徵被告確持有第一級毒品海洛因無誤；此外，並有被告所
    有供其本件施用海洛因犯行所用之針筒5 支扣案為憑，俱見
    被告前開自白應與事實相符，可以採信。
(二)、按觀察、勒戒或強制戒治執行完畢釋放後，5 年內再犯施用
    第一、二級毒品之罪者，檢察官應依法追訴，毒品危害防制
    條例第23條第2 項定有明文；次按修正毒品危害防制條例就
    施用毒品者，僅於「初犯」及「5 年後再犯」二種情形，有
    其追訴條件之限制，即須於初犯經觀察、勒戒或強制戒治釋
    放後，5 年內均無施用毒品之行為，始能認其前所實施之觀
    察、勒戒或強制戒治已足遮斷毒癮，而得於5 年後再犯時，
    再予適用初犯之規定，重行觀察、勒戒等程序；倘5 年內已
    經再犯，被依法追訴處罰，縱其第3 次（或第3 次以上）施
    用毒品之時間在初犯釋放5 年以後，即與「5 年後再犯」之
    情形有別，且因已於「5 年內再犯」，顯見其再犯率甚高，
    原實施觀察、勒戒或強制戒治，已無法收其實效，而無5 年
    戒斷期之存在，自無再經觀察、勒戒及強制戒治之必要，應
    由檢察官逕行起訴；最高法院著有95年度台非字第59號、95
    年度台非字第65號判決意旨可供參照；查被告於87年間，因
    施用毒品案件，經本院以87年度毒聲字第2622號裁定，送勒
    戒處所施以觀察、勒戒候，因認有繼續施用毒品傾向，復由
    本院以87年度毒聲字第3075號裁定，令入戒治處所施以強制
    戒治1 年，嗣經本院以88年度毒聲字第1962號裁定停止戒治
    ，所餘戒治期間，付保護管束，於88年4 月23日出所，惟於
    停止戒治付保護管束期間內，先後3 次無正當理由拒不遵期
    向臺灣板橋地方法院檢察署報到執行保護管束接受尿液採驗
    ，而違反保護管束應遵守事項情節重大，經本院以88年毒聲
    字第6617號裁定撤銷停止戒治，令入戒治處所施以強制戒治
    ，於89年7 月15日強制戒治期滿，並經臺灣板橋地方法院檢
    察署檢察官以89年度戒毒偵字第500 號為不起訴處分確定；
    又於91年6 月間，因施用第一級毒品案件，經本院以91年度
    毒聲字第3888號裁定令入戒治處所施以強制戒治1 年，92年
    12月10日執行強制戒治完畢，該次施用毒品犯行並經起訴，
    由本院以92年度訴字第262 號判決判處有期徒刑10月確定；
    復於91年12月間，因施用第二級毒品案件，經本院以92年度
    易字第988 號判決判處有期徒刑6 月確定各情，有臺灣高等
    法院被告前案紀錄表附卷可稽，是被告於89年7 月15日強制
    戒治執行完畢釋放後5 年內之91年6 月、同年12月間，既曾
    再犯施用毒品案件，併經強制戒治、法院判刑確定，即因已
    於「5 年內再犯」，顯見其再犯率甚高，原實施觀察、勒戒
    或強制戒治，已無法收其實效，而無5 年戒斷期之存在，自
    無再經觀察、勒戒及強制戒治之必要，是縱其本次施用毒品
    之時間，係在初犯89年7 月15日強制戒治執行完畢釋放5 年
    以後，即仍與「5 年後再犯」之情形有別，依諸前揭最高法
    院判決意旨，其本件施用毒品犯行，應由檢察官逕行起訴，
    附此敘明；綜上，本件事證明確，被告犯行堪以認定。
二、應適用之法律、科刑審酌事由、沒收物之處理：
(一)、核被告本件所為，係犯毒品危害防制條例第10條第1 項之施
    用第一級毒品罪；其施用第一級毒品海洛因前、後持有該毒
    品之行為，為其施用之高度行為所吸收，不另論罪；又被告
    有如事實欄所述前科及刑之執行情形，有前揭臺灣高等法院
    被告前案紀錄表附卷可憑，是其於有期徒刑執行完畢後，5
    年以內，故意再犯本件有期徒刑以上之罪，為累犯，就其本
    件犯行，應依刑法第47條第1 項規定，加重其刑。
(二)、爰審酌被告曾因施用毒品犯行受觀察勒戒、強制戒治及刑罰
    執行，復犯本件之罪，甚屬不該，惟犯後坦承犯行，態度良
    好，並兼衡其犯罪之動機、目的等一切情狀，就其本件犯行
    ，量處如主文所示之刑，以示儆懲。
(三)、扣案第一級毒品海洛因1 包（淨重0.015 公克、驗餘淨重0.
    0144公克，係被告因本件施用而持有之第一級毒品，且因該
    分裝袋內之海洛因與盛裝前開毒品之分裝袋1 只，二者在物
    理上俱難以析離，均應按毒品危害防制條例第18條第1 項前
    段規定，諭知沒收銷燬；另扣案注射針筒5 支，係被告所有
    ，供本件施用第一級毒品犯行所用，爰依刑法第38條第1 項
    第2 款規定，宣告沒收。
據上論斷，應依刑事訴訟法第273 條之1 第1 項、第299 條第1
項前段，毒品危害防制條例第10條第1 項、第18條第1 項前段，
刑法第11條、第47條第1 項、第38條第1 項第2 款，判決如主文
。
本案經檢察官高智美到庭執行職務。
中    華    民    國    99    年    1     月    29    日
                  刑事第十九庭法  官  陳明偉
以上正本證明與原本無異。
如不服本判決，應於判決送達後10日內，向本院提出上訴狀。
                              書記官  陳玉心
中    華    民    國    99    年    1     月    29    日
附錄本案論罪科刑法條全文：
毒品危害防制條例第10條
施用第一級毒品者，處6 月以上5 年以下有期徒刑。
施用第二級毒品者，處3 年以下有期徒刑。

司法院資訊處製作；財團法人民間司法改革基金會備份。
